【裁判字號】    91,訴,1040
【裁判日期】    920110
【裁判案由】    清償債務
【裁判全文】
臺灣彰化地方法院民事判決                        九十一年度訴字第一○四○號
    原      告  甲○○
    訴訟代理人  陳榮昌律師
    被      告  辛○○
                丁○○
    訴訟代理人  戊○○
    被      告  己○○
                丙○○
                庚○
                乙○○
右當事人間請求清償債務事件，本院判決如左：
    主      文
被告應連帶給付原告新台幣貳佰零貳萬壹仟捌佰壹拾肆元，及被告辛○○自民國九十
一年十一月二十二日起、被告丁○○自民國九十一年十一月一日起，被告己○○、丙○○、庚○、乙○○自民國九十一年十月三十一日起，均至清償日止按年息百分之五
計算之利息。
訴訟費用由被告連帶負擔。
本判決於原告以新台幣陸拾柒萬伍仟元供擔保後得假執行。但被告丁○○如於假執行
程序實施前，以新台幣貳佰零貳萬壹仟捌佰壹拾肆元為原告預供擔保，得免為假執行
。
    事      實
甲、原告方面：
  一、聲明：除假執行供擔保金額外，餘如主文所示。
  二、陳述：
    (一)兩造間為兄弟姐妹，均為被繼承人林尋、林陳蜜之子女，而林陳蜜已於民國
        (下同)八十年五月二十日死亡，林尋亦於九十一年四月十日死亡。緣林尋生
        前與原告共同生活，因原告夫妻均為公務員，子女年幼，收入有限，被告等
        人均置林尋於不顧，自林尋於八十六年二月二十一日不慎跌倒受傷，為支付
        其日益增加之生活開支，原告不得已與林尋共同向外借貸，以林尋所有坐落
        彰化縣二林鎮○○○段六八之三地號土地向中國農民銀行設定新台幣 (下同
        )四百八十萬元之最高限額抵押權，各借得一百七十五萬元 (合計三百萬元)
        ，充為林尋之生活及醫療費用。嗣林尋於九十一年四月十日死亡後，迄至同
        年四月三十日辦理喪葬事宜完畢，林尋尚負債務四百零八萬八千一百八十七
        元，其中一百七十五萬元為林尋對中國農民銀行所負債務外，其餘二百二十
        五萬八千一百八十七元均為原告代墊支出，林尋既已死亡，應由全體繼承人
        之兩造負連帶清償責任，而繼承人有七人，且原告兼為林尋之債權人及債務
        人，原告對被告等人之債權為總債務之七分之六，原告僅就向中國農民銀行
        借貸支出之一百七十五萬元為請求，被告等人應負連帶清償責任之金額為一
        百七十五萬元之七分之六即一百五十萬元。
    (二)另兩造兄弟林寶牽於八十八年二月十七日死亡，生前無子嗣，其妻印尼國人
        鍾雪琴拋棄繼承，其遺產由兩造之父林尋繼承，因林寶牽生前債務及喪葬費
        用均由林尋向原告借款支付，共計一百零五萬八千一百零三元，扣除林尋、
        林寶牽死亡時之農保補助金三十萬元及林寶牽死亡之奠儀十四萬九千三百二
        十元，尚負債務六十萬八千七百八十三元，亦應由林尋償還原告，依  (一)
        之同一理由，被告等應負連帶清償責任之金額為五十二萬一千八百十四元。
    (三)以上合計二百零二萬一千八百十四元應由被告等負連帶清償責任，因被告等
        均置之不理，爰依繼承及借貸法律關係提起本訴。
    (四)對被告抗辯之陳述：
    １、被告丙○○抗辯稱原告兼祧林寶牽房份乙事，父親林尋生前雖曾提及，但並
        未實際辦理，即非事實。
    ２、原告起訴請求之金額並不包括向中國農民銀行貸款三百五十萬元，應由林尋
        負擔之一百七十五萬元部分，俟日後中國農民銀行請求時再為處理。
  三、證據：提出戶籍謄本影本十一件、日據時期戶口調查簿影本二件、存證信函影
      本三件、林尋口授書影本一件、聲請調解書影本一件、彰化縣二林鎮調解委員
      會調解不成立證明書影本一件、八十六年至九十一年收支日誌影本六件、八十
      八年林寶牽仙逝收支明細表影本一件及土地登記謄本影本七件為證。
乙、被告丁○○方面：
  一、聲明：
    (一)原告之訴及其假執行之聲請均駁回。
    (二)訴訟費用由原告負擔。
    (三)如受不利判決，願供擔保請准免為假執行。
  二、陳述：被告對原告提出之帳簿等資料及請求之金額均不爭執。(參見九十一年
      十二月六日言詞辯論筆錄)
丙、被告庚○、己○○方面：
    被告二人均受合法通知，未於最後言詞辯論期日到場，惟據其以前到場所為之聲
    明及陳述略稱：
  一、聲明：
    (一)原告之訴及其假執行之聲請均駁回。
    (二)訴訟費用由原告負擔。
  二、陳述：
    (一)被告自認原告確有貸款撫養父親林尋及支付林寶牽之債務與喪葬費用等，並
        願意分擔該筆費用。
    (二)父親林尋尚有遺產即土地數筆，原告應先就父親之遺產處理求償。
丁、被告丙○○方面：
    被告受合法通知，未於最後言詞辯論期日到場，惟據其以前到場所為之聲明及陳
    述略稱：
  一、聲明：
    (一)原告之訴及其假執行之聲請均駁回。
    (二)訴訟費用由原告負擔。
  二、陳述：
    (一)原告請求之費用，被告就父親林尋部分不爭執，但林寶牽部分，因原告兼祧
        林寶牽之房份，故該部分之費用應由原告自行負擔。
    (二)被告認為原告應將父親林尋負欠中國農民銀行一百七十五萬元部分一併處理
        ，原告捨父親林尋該部分之債務不處理，被告無法同意。
戊、被告乙○○方面：
    被告受合法通知，未於最後言詞辯論期日到場，惟據其以前到場所為之聲明及陳
    述略稱：
  一、聲明：
    (一)原告之訴及其假執行之聲請均駁回。
    (二)訴訟費用由原告負擔。
  二、陳述：
    (一)被告自認原告確有貸款撫養父親林尋及支付林寶牽之債務與喪葬費用等，並
        願意分擔該筆費用。
    (二)被告認為原告應將父親林尋負欠中國農民銀行一百七十五萬元部分一併處理
        ，原告捨父親林尋該部分之債務不處理，被告無法同意。
己、被告辛○○方面：
    被告受合法通知，未於言詞辯論期日到場，亦未提出書狀作何聲明或陳述。
    理      由
甲、程序方面：
一、被告丙○○、乙○○雖於九十一年十二月二十四日具函稱「因有事無法於十二月
    二十七日出庭」云云，其等二人並未表明請假及聲請改定期日之意，縱令係就九
    十一年十二月二十七日言詞辯論期日向本院請假，因被告二人復未陳明究因何事
    無法到庭，本院無從審酌其等二人是否具有正當理由而無法到庭，被告二人之具
    函若為請假，亦不應准許，合先敘明。
二、本件被告辛○○、己○○、丙○○、乙○○、庚○均受合法通知，未於最後言詞
    辯論期日到場，核無民事訴訟法第三百八十六條各款所列情形，爰依原告之聲請
    ，由其一造辯論而為判決。
乙、得心證之理由
一、原告主張右揭事實，已據其提出戶籍謄本影本十一件、日據時期戶口調查簿影本
    二件、存證信函影本三件、林尋口授書影本一件、八十六年至九十一年收支日誌
    影本六件及八十八年林寶牽仙逝收支明細表影本一件各在卷為憑，核屬相符，而
    到場被告丁○○、己○○、丙○○、庚○、乙○○就兩造之父林尋、兄弟林寶牽
    生前負欠債務及喪葬費用之金額均不爭執；另被告辛○○受合法通知，未於言詞
    辯論期日到場，亦未提出書狀答辯，依民事訴訟法第二百八十條第三項、第一項
    規定，視同自認。是原告之主張自堪信為真實。
二、被告庚○雖抗辯稱原告應就父親之遺產求償云云，被告丙○○、乙○○抗辯稱應
    就父親積欠銀行之一百七十五萬元一併處理云云，被告丙○○另抗辯稱原告兼祧
    林寶牽之房份，就林寶牽負欠之債務不得請求云云。惟查：
  (一)被告丙○○抗辯稱原告兼祧林寶牽之房份云云，已為原告所否認，而被告丙○○就此有利於己之事實並未舉證以實其說，此部分之抗辯即無可採。
  (二)兩造父親林尋生前遺有坐落彰化縣二林鎮○○○段等多筆房地之事實，固為原
      告及到場被告丁○○等人一致是認，惟該房地既為兩造父親林尋之遺產，依法
      屬全體繼承人之兩造公同共有，原告若非取得全部被告六人之同意，自不得單
      獨變賣處分，故被告庚○抗辯稱原告應就父親之遺產求償云云，僅能視為被告
      庚○同意原告處分林尋之遺產而已，尚無從認定原告有逕行變賣林尋遺產求償
      之權利，被告林尋此部分之抗辯亦無可取。
  (三)又兩造父親林尋積欠中國農民銀行一百七十五萬元乙事，該部分債務之債權人
      為中國農民銀行，原告自無權代債權人之中國農民銀行向被告等人求償，縱令
      被告丙○○、乙○○有意將該部分之債務併為處理，亦應由兩造另行與中國農
      民銀行商洽債務清償之相關細節，此與原告起訴主張之原因事實無涉，是被告
      丙○○、乙○○此部分之抗辯委無可採。
三、按繼承人自繼承開始時，除本法另有規定外，承受被繼承人財產上之一切權利、
    義務。又繼承人對於被繼承人之債務，負連帶責任。繼承人相互間對於被繼承人
    之債務，除另有約定外，按其應繼分比例負擔之。民法第一千一百四十八條及第
    一千一百五十三條分別定有明文。本件兩造為林尋之法定繼承人，應繼分各為七
    分之一，而林尋生前曾向原告借貸款項支付醫藥及生活費用，與繼承兩造兄弟林
    寶牽生前負欠之債務等，其金額亦為兩造一致不爭執，兩造就其被繼承人林尋生
    前負欠之債務自應負連帶清償責任，因原告兼具林尋之債權人及法定繼承人身分
    ，原告得向被告六人請求之金額即為林尋生前負欠債務金額之七分之六 (已扣除
    原告應負擔之七分之一) ，金額為二百零二萬一千八百十四元，從而原告依據民
    法繼承及消費借貸法律關係訴請被告六人連帶給付上開金額，及自起訴狀繕本送
    達被告之翌日即被告辛○○自九十一年十一月二十二日、被告丁○○自九十一年
    十一月一日起，被告己○○、丙○○、庚○、乙○○自九十一年十月三十一日起
    ，均至清償日止之法定遲延利息，洵屬有據，應予准許。
四、又原告及被告丁○○分別陳明願供擔保聲請宣告假執行或免為假執行，核與法律
    規定相符，爰分別酌定相當擔保金額宣告之。
丙、結論：本件原告之訴為有理由，並依民事訴訟法第三百八十五條第一項前段、第
    八十五條第二項、第三百九十條第二項、第三百九十二條，判決如主文。
中      華      民      國    九十二    年      一      月      十      日
                                    臺灣彰化地方法院民事第一庭
                                        法      官    林    金    灶
右為正本係照原本作成。
如對本判決上訴，應於判決送達後二十日內向本院提出上訴狀。
中      華      民      國    九十二    年      一      月      十      日
                                        法院書記官    莊    何    江


司法院資訊處製作；財團法人民間司法改革基金會備份。
